臺灣高等法院民事判決　　　　　　　　　 94年度上字第441號
上　訴　人　簡有貴（即申和印刷廠）
訴訟代理人　林明正律師
複代理人　　周志吉律師
　　　　　　吳忠勇律師
被上訴人　　速動國際股份有限公司（原名：速動實業股份有限
　　　　　　公司）
法定代理人　曾定宸
訴訟代理人　莊佳樺律師
上列當事人間給付承攬報酬事件，上訴人對於中華民國94年4 月
20日臺灣台北地方法院93年度訴字第4715號第一審判決提起上訴
，經本院於94年10月12日言詞辯論終結，判決如下：
    主  文
原判決廢棄。
被上訴人應給付上訴人新台幣貳佰貳拾伍萬伍仟玖佰壹拾伍元及
自民國九十四年一月七日起至清償日止，按年息百分之五計算之
利息。
第一、二審訴訟費用均由被上訴人負擔。
本判決所命給付，於上訴人供擔保新台幣柒拾伍萬元後得假執行
，但被上訴人如於假執行程序實施前以新台幣貳佰貳拾伍萬伍仟
玖佰壹拾伍元為上訴人預供擔保，得免為假執行。
    事實及理由
一、上訴人起訴主張：被上訴人之副總經理宋曜隆（原名宋俊德
    ）於九十二年十二月間，曾代表被上訴人委由上訴人印製「
    年終尾牙購物專刊」海報，該請款明細表、送貨簽認單均記
    載宋曜隆為被上訴人之聯絡人，被上訴人並已支付報酬。嗣
    宋曜隆又於九十三年五月至七月間，代表被上訴人委由上訴
    人印製「搶鮮購、童玩藝術節DM、三洋DM、數位科技」海報
    （下稱系爭海報），報酬合計共新臺幣（下同）二百二十五
    萬五千九百一十五元，詎上訴人將定作物全數交付後，被上
    訴人卻拒不付款等情。若認為宋曜隆並非被上訴人之副總經
    理，無代表或代理被上訴人之權限，被上訴人亦應依民法第
    一百六十九條規定負表見代理之授權人責任。爰依承攬及表
    見代理之法律關係，求為命：被上訴人應給付上訴人二百二
    十五萬五千九百一十五元，及自起訴狀繕本送達翌日起至清
    償日止，按年息百分之五計算之利息；並願供擔保請准宣告
    假執行之判決。（原審判決上訴人敗訴，上訴人全部聲明不
    服）並上訴聲明：(一)原判決廢棄。(二)被上訴人應給付上訴人
    二百二十五萬五千九百一十五元及自起訴狀繕本送達翌日起
    至清償日止，按年息百分之五計算之利息。(三)上訴人願供擔
    保請准宣告假執行。
二、被上訴人則以：宋曜隆前與被上訴人合作參與萊爾富公司之
    年終尾牙活動，被上訴人為產品供應商，宋曜隆表示因資金
    不足，始由被上訴人支付九十二年十二月份之印刷費用，因
    此宋曜隆於該次交易僅為被上訴人之使者。被上訴人從未授
    與宋曜隆代理權，且宋曜隆並未任職被上訴人公司，亦無擔
    任副總經理一職。被上訴人更未於九十三年五月至七月間，
    授與宋曜隆代理權委由被上訴人印製系爭海報，兩造確無承
    攬關係存在。另被上訴人之法定代理人曾定宸雖曾於九十三
    年四月十四日，與宋曜隆一同參加萊爾富公司召開之協調會
    ，但被上訴人從未表示宋曜隆為被上訴人之副總經理或授與
    宋曜隆代理權，亦不知宋曜隆曾向上訴人稱其為被上訴人公
    司之副總經理之事，故無由令被上訴人負表見代理之授權人
    責任等語，資為抗辯。並答辯聲明：上訴駁回。
三、上訴人主張宋曜隆於九十二年十二月間，委由上訴人印製「
    年終尾牙購物專刊」海報，被上訴人已支付此次交易之報酬
    ，並收受該統一發票，嗣宋曜隆又於九十三年五月至七月間
    ，委由上訴人印製系爭海報，報酬為二百二十五萬五千九百
    一十五元之事實，業據提出存簿、統一發票、請款明細表、
    送貨簽認單為證，且為被上訴人所不爭執，堪信為真實。上
    訴人另主張宋曜隆為被上訴人之副總經理，代表被上訴人委
    由上訴人印製系爭海報，被上訴人自應負給付報酬之責。若
    認為宋曜隆並非被上訴人之副總經理，無代表或代理被上訴
    人之權限，被上訴人亦應依民法第一百六十九條規定負表見
    代理之授權人責任等語，則為被上訴人所否認，並以前詞置
    辯。是以本件兩造爭執要點即在於：兩造間就系爭海報之印
    製，是否有承攬關係？被上訴人是否應負擔表見代理責任？
    茲析述如下。
四、兩造間有無承攬關係？
  (一)按當事人主張有利於已之事實者，就其事實有舉證之責任，
    民事訴訟法第二百七十七條前段定有明文。上訴人主張宋曜
    隆為被上訴人之副總經理，系爭海報是由宋曜隆代表或代理
    被上訴人委由上訴人印製云云，為被上訴人所否認，自應由
    上訴人就宋曜隆有代表或代理被上訴人權限之有利於己之事
    實，負舉證之責任。
  (二)上訴人雖提出有關九十三年五月至七月間系爭海報之請款明
    細表及部分送貨簽認單（見原審卷一第八至十、十六頁），
    固記載宋曜隆為被上訴人之聯絡人，惟上開請款明細表、送
    貨簽認單乃上訴人單方面所製作，且系爭海報之全部送貨簽
    認單（見原審卷一第十一至二四頁）均由萊爾富公司之職員
    所簽收，此為兩造所不爭執。至上訴人提出證人即上訴人經
    理洪勝冠之筆記本，更屬證人洪勝冠個人製作之私文書，況
    上開請款明細表、送貨簽認單、筆記本均未經被上訴人有代
    表權之人簽名或蓋用被上訴人之公司大小章，自不足以據以
    認定兩造間承攬關係存在。
  (三)又上訴人固聲請訊問證人洪勝冠、黃大成、葉育堅，以為證
    明。惟證人洪勝冠證稱：「我為上訴人之經理，宋曜隆曾於
    九十二年十二月間，以被上訴人副總經理之身分委由上訴人
    印製海報，我曾向宋曜隆要名片，但宋曜隆表示還沒有印好
    ，該九十二年十二月間印製海報之報價單，係我拿給宋曜隆
    簽名，宋曜隆係簽自己的名字，至於九十二年五至七月間印
    製系爭海報之報價單，因為宋曜隆表示很忙以致未簽名，至
    於未向被上訴人確認，係我認為宋曜隆為被上訴人之副總經
    理，應該有代表的權限，本件系爭海報之報酬，上訴人一直
    向宋曜隆請款。」等語。另證人黃大成證稱：「我為萊爾富
    公司之專案副理，宋曜隆係以個人名義與萊爾富公司簽訂有
    關年終尾牙購物專刊之協議書，而宋曜隆委由何人印製海報
    ，我並不曉得，嗣後我認識上訴人，但是上訴人和宋曜隆的
    關係我並不曉得，至萊爾富公司曾於九十三年四月十四日召
    開協調會，乃為協調配合廠商，宋曜隆曾與被上訴人之法定
    代理人曾定宸一同參加，當時宋曜隆表示資金有問題要請曾
    定宸幫忙，惟曾定宸並未介紹宋曜隆為被上訴人之職員或副
    總經理，另萊爾富公司之行銷活動文宣協議書上，雖曾記載
    宋曜隆和被上訴人為立協議書人，但此乃宋曜隆所提供，又
    本件系爭海報之印製報酬，上訴人經理洪勝冠曾於九十三年
    八、九月間，透過我幫忙找宋曜隆請款。」等語。又證人葉
    育堅證稱：「我為萊爾富公司經理，宋曜隆於九十二年十二
    月間，以亞喧公司副總之名義與我洽談商品供應事宜，因供
    應廠商必須印製海報配合銷售，宋曜隆詢問我有無認識熟悉
    之廠商，我即介紹證人洪勝冠予宋曜隆，至萊爾富公司曾於
    九十三年四月十四日召開協調會，宋曜隆曾與曾定宸一同參
    加，曾定宸確未介紹宋曜隆為被上訴人之副總經理，另萊爾
    富公司之行銷活動文宣協議書，僅屬於萊爾富公司之內部文
    件，因宋曜隆表示離開亞喧公司至被上訴人處任職，因此協
    議書上乃記載被上訴人之名稱，嗣證人洪勝冠因請不到款，
    曾向我表示宋曜隆曾答應要付款，事後卻不付款。」等語。
    是依證人洪勝冠、黃大成、葉育堅上開所述，並無法證明被
    上訴人曾於九十三年五月至七月間，授與宋曜隆代理權委由
    上訴人印製系爭海報。況依被上訴人之公司變更登記表（見
    原審卷一第三二頁），被上訴人之經理人名單為空白，並未
    登記宋曜隆為經理人，是依被上訴人之登記資料，亦無法證
    明宋曜隆為被上訴人之副總經理。此外，上訴人始終不能提
    出其他證據，以證明被上訴人授與宋曜隆代理權或宋曜隆為
    被上訴人之副總經理之事實。故上訴人主張宋曜隆為被上訴
    人之副總經理，宋曜隆曾代表或代理被上訴人於九十三年五
    月至七月間，委由上訴人印製系爭海報，被上訴人應依民法
    第五百零五條規定給付承攬報酬云云，自不足取。
五、被上訴人是否應負擔表見代理責任？
  (一)按「由自己之行為表示以代理權授與他人，或知他人表示為
    其代理人而不為反對之表示者，對於第三人應負授權人之責
    任。」民法第一百六十九條前段定有明文。另按「由自己之
    行為表示以代理權授與他人者，對於第三人應負授權人之責
    任，必須本人有表見之事實，足使第三人信該他人有代理權
    之情形存在。」最高法院六十年台上字第二一三○號著有判
    例可稽。且依民法第一百六十九條立法理由載明「僅按本人
    由自己之行為，表示以代理權授與他人，或他人妄稱為本人
    之代理人，已為本人所明知，而仍不為反對之表示者，則對
    於第三人均應負授權人之責任。蓋第三人既確信他人有代理
    權，因而與他人為法律行為，其效力自應直接及於本人，否
    則第三人將蒙不測之損害也。」足見民法第一百六十九條規
    定表見代理之目的，在維護交易安全。因此本人就他人之行
    為是否應負表見代理之授權人之責任，即應自維護交易安全
    之目的而就本人與他人之行為作整體綜合之判斷，應堪認定
    。
  (二)經查被上訴人並不否認曾支付九十二年十二月間印製「年終
    尾牙購物專刊」海報之報酬，並收受上訴人所簽發之統一發
    票。被上訴人亦從未否認係由宋曜隆（即宋俊德）與上訴人
    接洽，而且依原審上訴人所提出之原證四上訴人之報價單，
    於客戶欄係載被上訴人公司名義，而於客戶簽章處係由宋曜
    隆代理被上訴人公司簽名（見原審卷第六頁），而原證五之
    請款明細表及送貨簽認單均明載客戶為被上訴人公司，聯絡
    人為宋曜隆，均能證明被上訴人所承認之交易係由宋曜隆代
    理被上訴人公司與上訴人接洽。參以證人洪勝冠即此一被上
    訴人所承認之交易上訴人之業務接洽人員於原審之證述，關
    於前開被上訴人承認之兩造首次交易係宋曜隆以被上訴人副
    總經理之身分代理被上訴人，足見被上訴人所承認並已支付
    報酬之交易，係由宋曜隆代理被上訴人，應堪認定。因此即
    使宋曜隆非為被上訴人公司之員工，然宋曜隆以被上訴人之
    名義對外為法律行為，被上訴人並未為反對之表示，即屬事
    實。況嗣後被上訴人亦從未對外明示宋曜隆日後不得以其名
    義為任何法律行為，為被上訴人所不爭執。
  (三)又依證人洪勝冠於原審之證詞：「……第一次在九十二年十
    二月他說是被告（即被上訴人）的副總經理……後來在九十
    三年五至七月部分宋曜隆以被告副總經理名義承印的。」足
    以證明，不論被上訴人所承認之交易或系爭交易，宋曜隆對
    上訴人均以被上訴人副總經理自居。而依證人葉育堅即萊爾
    富公司經理證稱：「…但是在之前其他的場合他有表示過是
    被告的副總…」（見原審卷第二五頁）參以卷附之萊爾富公
    司有關「搶鮮購、童玩藝術節DM、三洋DM、數位科技」之行
    銷活動文宣協議書七紙（見原審卷二第二七至三三頁），其
    上記載當事人除萊爾富公司外尚有被上訴人，而記載方式若
    非僅載被上訴人公司名稱，並有部分除記載被上訴人公司名
    稱外，並由宋曜隆在承辦單位代表部分簽名（見原審卷第三
    十頁），在在證明宋曜隆對外係以被上訴人之代理人為法律
    行為，且被上訴人並未為反對之表示。
  (四)又查系爭承攬印刷交易之原由，即萊爾富公司於九十三年四
    月十四日所召開之協調會，而由被上訴人與萊爾富公司簽訂
    上開萊爾富行銷活動文宣協議書，業經證人即萊爾富公司之
    專案副理黃大成證稱：「（請問證人協議書上的內容是否為
    系爭的印刷品？）是的。」證明屬實（見原審卷第二一頁）
    ，而萊爾富公司於九十三年四月十四日所召開之協調會被上
    訴人法定代理人及宋曜隆均有參加，此觀證人洪勝冠證稱：
    「後來在九十三年四月間有參加萊爾富的協調會，為了辦理
    一千店慶祝事宜，找廠商來，那次宋曜隆有參加，被告的董
    事長那天也有去。我負責印刷部分所以列席」（見原審卷第
    二十頁），證人黃大成證稱：「有開協調會，主要是和活動
    的廠商協調，宋曜隆也有來，被告的董事長也有來」，證人
    葉育堅：「宋先生有帶被告董事長到協調會來」（見原審卷
    第二二至二五頁）等語可證。宋曜隆對外以被上訴人之代理
    人為法律行為，且被上訴人並未為反對之表示。已讓上訴人
    相信宋曜隆之代理性，若被上訴人真欲與宋曜隆撇清關係，
    自不應聯袂在協調系爭印刷事宜之場合出現，以免令人誤會
    ，惟被上訴人法定代理人與宋曜隆既一同出席系爭海報交易
    之協調會，又未否認兩造首次交易，宋曜隆之行為係無代理
    權，則以兩造第一次交易宋曜隆係以被上訴人公司名義為之
    ，由被上訴人法定代理人之舉止更令上訴人相信系爭交易宋
    曜隆係有代理性，為維護交易安全，被上訴人自應就其令人
    誤會之舉止，負授權人之責任。
  (五)再者，被上訴人與萊爾富公司簽訂行銷活動文宣協議書之目
    的，即係由被上訴人負責找出配合相關廠商，諸如家用電器
    出售者等，並印製購物ＤＭ放置於萊爾富之門市供消費者索
    取，ＤＭ並附有誠泰銀行及各金融機構合作繳款之「預購分
    期付款申請表」，若消費者有意購買其ＤＭ上所示之商品，
    即可填具申請表，門市人員將填妥之申請表交由金融機構審
    核（見本院卷第十三至十五頁），萊爾富公司即通知被上訴
    人交貨，職是之故，以兩造間第一次之交易亦係關於萊爾富
    公司年終尾牙購物專刊之ＤＭ，被上訴人明知係由宋曜隆代
    理，系爭之印刷品又係宋曜隆代理被上訴人與萊爾富公司簽
    訂系爭行銷活動文宣協議書而來，被上訴人因此協議書而得
    利益，且事前又與宋曜隆一同參加萊爾富公司簽訂系爭行銷
    活動文宣協議書所召開之協調會，則被上訴人豈有不知系爭
    兩造交易之存在？又豈能不負授權人之責任？
六、綜上所述，上訴人依承攬及民法第一百六十九條之規定，請
    求被上訴人應給付上訴人二百二十五萬五千九百一十五元及
    自起訴狀繕本送達翌日即94年1月7日起至清償日止，按年息
    百分之五計算之利息，為有理由，應予准許。原審為上訴人
    敗訴之判決，尚有未洽。上訴意旨指摘原判決不當，求予廢
    棄改判，為有理由。爰由本院予以廢棄改判，如主文第二項
    所示。又兩造均陳明願供擔保宣告准免假執行，經核均無不
    合，爰分別酌定相當擔保金額准許之。
七、本件事證已臻明確，兩造其餘主張、陳述及所提證據，經審
    酌與本院前揭判斷不生影響，毋庸再予審酌，併此敘明。
八、據上論結，本件上訴為有理由，爰判決如主文。
中　　華　　民　　國　　94　　年　　10　　月　　26　　日
                  民事第十三庭審判長法　官　張宗權
　　　　　　　　　　　      　　　　法　官　陳忠行
　　　　　　　　　　　      　　　　法　官　蕭艿菁
正本係照原本作成。
如不服本判決，應於收受送達後20日內向本院提出上訴書狀，其
未表明上訴理由者，應於提出上訴後20日內向本院補提理由書狀
（均須按他造當事人之人數附繕本）上訴時應提出委任律師或具
有律師資格之人之委任狀；委任有律師資格者，另應附具律師資
格證書及釋明委任人與受任人有民事訴訟法第466條之一第一項
但書或第二項（詳附註）所定關係之釋明文書影本。
中　　華　　民　　國　　94　　年　　10　　月　　26　　日
　　　　　　　　　　　　　　　　　　書記官　王秀雲
附註：
民事訴訟法第四百六十六條之一（第一項、第二項）：
對於第二審判決上訴，上訴人應委任律師為訴訟代理人。但上訴
人或其他法定代理人具有律師資格者，不在此限。
上訴人之配偶、三親等內之血親、二親等內之姻親，或上訴人為
法人、中央或地方機關時，其所屬專任人員具有律師資格並經法
院認為適當者，亦得為第三審訴訟代理人。
